---
title: "最小二乗法"
output: html_notebook
---

### 利用するデータ

本日利用するデータはmtcarsデータ.
燃費(mpg)を応答変数に排気量(disp)やレースタイム(qsec)を説明変数とする.

```{r}
library(dplyr)
dat <- select(mtcars,
              mpg, disp, qsec)
str(dat)
```

###

利用する3変数でペアプロットをする

```{r}
library(ggplot2)
library(GGally)
ggpairs(dat)
```

### 単回帰分析

最小二乗法を用いて単回帰分析を行うためには, lm()関数を利用する.

第1引数に分析のモデルを指定する.
~の前に応答変数を, ~の後に説明変数を指定する.
    
```{r}
ols1 <- lm(mpg ~ disp, data = dat)
```

### 結果の示し方

結果はjtoolsパッケージのsumm()関数が便利.

```{r}
install.packages("jtools")
library(jtools)
jtools::summ(ols1)
```

### 結果の読み方

MODEL INFOにモデルの内容が記述される.
Observationsにサンプルサイズが, Dependent Variableに応答変数が, Typeに分析方法が示される.
今回はサンプルサイズ32で, 応答変数はmpg, 分析方法は最小二乗法(OLS)であることが示される.

MODEL FITに分析の結果が記述される.
回帰式の適合度検定のF値がまず示され, p値が計算されている.
次に決定係数$R^2$の値が示され, その下に自由度調整済み決定係数$adj. R^2$が示されるが, 単回帰分析の場合には, $R^2$の値を見れば良い.

最後の表に分析の結果が示される.
(Intercept)に定数項が, その後に説明変数が示される.
Est. の列に回帰係数が, S.E. に標準誤差が示される.
t val.にt値が示され, pにp値が示される.

### 回帰係数の95%信頼区間を表示

回帰係数の95%信頼区間を表示するには, summ(confint = TRUE)を指定する.

```{r}
summ(ols1, confint = TRUE)
```

### 標準回帰係数の算出

標準回帰係数を算出するには, scale_mod(scale = TRUE)を利用する.

```{r}
summ(scale_mod(ols1,
               scale = TRUE))
```

### 散布図と回帰直線

散布図に回帰直線を引きたい場合には, geom_smooth()関数を利用する.

```{r}
ggplot(data = dat) +
  aes(x = disp, y = mpg) +
  geom_point() +
  geom_smooth(method = "lm", se = FALSE)
```
### 結果を論文に掲載する

結果を論文に掲載できるようにきれいに整形するにはstargazerパッケージを利用するのが便利
様々な引数があるので, 使いこなすにはHELPを参照
star.cutoffs = NA, omit.table.layout = "n"は忘れない
分析がしたいのであって, 天体観測がしたいわけではないことに注意

```{r}
install.packages("stargazer")
library(stargazer)
stargazer::stargazer(ols1,
                     type = "text",
                     style = "all", 
                     ci = TRUE,
                     star.cutoffs = NA, 
                     omit.table.layout = 'n',
                     align = TRUE)
```
